臺灣桃園地方法院民事裁定
111年度消債更字第38號
聲  請  人  
即  債務人  張巧韻  
代  理  人  張藝騰律師（法扶律師）
上列當事人因消費者債務清理事件聲請更生，本院裁定如下：
    主  文
債務人張巧韻自民國一一一年三月三十一日下午五時起開始更生
程序。
命司法事務官進行本件更生程序。
    理  由
一、聲請意旨略以：聲請人現任職於日月光半導體製造股份有限
    公司（下稱日月光公司），每月收入約新臺幣（下同）4萬
    元，名下除機車1輛外，別無其他財產，而無擔保或無優先
    權之債務總額約為274萬2,643元，復未經法院裁定開始清算
    程序或宣告破產，於民國110年10月向本院聲請消費者債務
    清理之調解，因聲請人與最大債權銀行花旗（台灣）商業銀
    行股份有限公司（下稱花旗銀行）意見不一致而調解不成立
    ，聲請人每月薪資扣除必要生活費用後，無法清償上開債務
    ，爰聲請更生等語。
二、按債務人不能清償債務或有不能清償之虞者，得依消費者債
    務清理條例（下稱消債條例）所定更生或清算程序，清理其
    債務；債務人無擔保或無優先權之本金及利息債務總額未逾
    1,200萬元者，於法院裁定開始清算程序或宣告破產前，得
    向法院聲請更生；法院開始更生程序之裁定，應載明其年、
    月、日、時，並即時發生效力，消債條例第3條、第42條第1
    項及第45條第1項分別定有明文。次按債務人對於金融機構
    負債務者，在聲請更生或清算前，應向最大債權金融機構請
    求協商債務清償方案，或向其住、居所地之法院或鄉、鎮、
    市、區調解委員會聲請債務清理之調解，同條例第151條第1
    項定有明文。
三、經查：
㈠㈠關於前置協商之要件：
　　聲請人前於110年10月間向本院聲請消費者債務清理之調解
    ，因無力清償債務而與最大債權銀行即花旗銀行調解不成立
    等情，有本院調解不成立證明書（見司消債調卷第59頁）在
    卷可稽，堪可採認。
  ㈡聲請人之債務總額：
　　聲請人陳報無擔保或無優先權之債務總額約274萬2,643元，
    依最大金融機構債權人花旗銀行整合其與債權人華南商業銀
    行股份有限公司、遠東國際商業銀行股份有限公司、永豐商
    業銀行股份有限公司、玉山商業銀行股份有限公司、凱基商
    業銀行股份有限公司、中國信託商業銀行股份有限公司之債
    權後，陳報金融機構債權額為315萬3,113元（見司消債調卷
    第43至45頁）；依非金融機構債權人和潤企業股份有限公司
    陳報債權之金額為88萬5,363元（見司消債調卷第37至39頁
    ）。故本件聲請人之債務總額應為403萬8,476元（計算式：
    315萬3,113元＋88萬5,363元＝403萬8,476元）。
㈢㈢關於聲請人之財產及收入：
　　聲請人名下除機車1輛（105年出廠）外，別無任何財產，此
    有全國財產稅總歸戶財產查詢清單、機車行照在卷可稽（見
    司消債調卷第16頁，見消債更卷第25頁）；收入部分，聲請
    人陳稱現任職於日月光公司，每月薪資約4萬元，業提出110
    年8月至111年1月薪資單以佐（見消債更卷第13至17頁），
    依前開薪資單之淨付額計算，聲請人平均每月薪資約3萬7,7
    68元【計算式：（3萬5,561元＋3萬8,075元＋3萬3,455元＋4萬
    797元＋3萬8,400元＋4萬321元）÷6＝3萬7,768元，小數點以下
    四捨五入】，本院尚查無聲請人有其他收入，故以3萬7,768
    元列計聲請人每月收入。㈣
  ㈣關於聲請人之必要支出：
　1.按債務人必要生活費用，以最近1年衛生福利部或直轄市政
    府所公告當地區每人每月最低生活費1.2倍定之；受扶養者
    之必要生活費用，準用第1項規定計算基準數額，並依債務
    人依法應負擔扶養義務之比例認定之；前2項情形，債務人
    釋明更生期間無須負擔必要生活費用一部或全部者，於該範
    圍內，不受最低數額限制，債務人證明確有必要支出者，不
    受最高數額及應負擔比例之限制，消債條例第64條之2定有
    明文。本件聲請人陳明每月必要支出金額為2萬4,639元（包
    含膳食費9,000元、雜支1,500元、電及瓦斯費900元、交通
    費300元、勞健保自付額1,839元、電話網路費1,000元、機
    車強制險及燃料牌照稅100元、租金1萬元，見司消債調卷第
    9頁）。膳食費及雜支部分，聲請人未提出事證說明每月需
    支出膳食費9,000元及雜支1,500元之必要，且聲請人現聲請
    更生，當應撙節開支，此部分應分別酌減至6,000元及1,000
    元，而聲請人其餘支出金額本院衡諸桃園地區之物價、聲請
    人之經濟及家庭生活狀況等情，認尚屬適當，是聲請人每月
    必要生活費用於酌減後為2萬1,139元（計算式：6,000元＋1,
    000元＋900元＋300元＋1,839元＋1,000元＋100元＋1萬元＝2萬1,1
    39元）。
　2.母親扶養費4,500元：　
　　聲請人稱其每月須扶養母親，每月扶養費4,500元，並提出
    戶籍謄本為證（見消債更卷第27頁）。經查，聲請人之母親
    現年63歲（於47年出生），已屆高齡，堪認有受扶養之必要
    。本院衡以一般情形，老年人日常生活較為單純，其支出應
    較成年人為低，爰依111年度桃園市每人每月最低生活費之1
    .2倍即1萬8,337元之7成為標準，並經2名扶養義務人分攤後
    ，核估聲請人應負擔母親之扶養費金額應為6,418元（計算
    式：1萬8,337元×70％÷2＝6,418元，小數點以下四捨五入），
    是聲請人主張每月應負擔之母親扶養費4,500元，尚屬合理
    ，准予列計。
　3.準此，聲請人每月維持基本生活和履行法定扶養義務之必要
    金額應為2萬5,639元（計算式：2萬1,139元＋4,500元＝2萬5,
    639元）。
四、聲請人以上開收入扣除必要支出後，每月有餘額1萬2,129元
    （計算式：3萬7,768元－2萬5,639元＝1萬2,129元）可供清償
    債務，則聲請人欲全數清償上開債務至少需約28年（計算式
    ：403萬8,476元÷1萬2,129元÷12≒27.75），聲請人現年42歲
    （68年出生），距勞工強制退休年齡（65歲）約23年，審酌
    聲請人目前之收支及財產狀況，至其退休時止，有無法清償
    聲請人前揭所負欠之債務總額之可能，而名下機車年份已久
    ，殘存價值甚低，經變賣亦無得一次清償全部債務之可能，
    考量該積欠債務之利息或違約金仍在增加中等情況，堪認聲
    請人之收入及財產狀況，已有不能清償上開債務之虞，自應
    許聲請人得藉由更生程序清理債務。
五、綜上所述，聲請人係消費者，有不能清償債務之虞，經消費
    者債務清理調解不成立，而查無消債條例第6條第3項、第8
    條或第46條各款所定應駁回更生聲請之事由，則其聲請，應
    屬有據，爰裁定准許，並依同條例第16條第1項規定，命司
    法事務官進行更生程序如主文。
六、本院裁定准許開始更生程序，俾使聲請人得以重建經濟生活
    ，惟本裁定不生免責效力，須聲請人於更生程序中與債權人
    協定更生方案，並持續履行，始能依消債條例第73條免責，
    附此敘明。
中　　華　　民　　國　　111 　年　　3 　　月　　31　　日
                  民事第一庭    法　官　許自瑋
正本係照原本作成。
本裁定不得抗告。
本裁定業已於民國111年3月31日下午5時公告。
中　　華　　民　　國　　111 　年　　3 　　月　　31　　日
                                書記官  吳光彧